臺灣臺北地方法院刑事判決　　　　　　100年度交易字第132號
聲　請　人　臺灣臺北地方法院檢察署檢察官
被　　　告　莊仕龍
上列被告因公共危險案件，經檢察官提起公訴（100年度偵字第
2183號），本院判決如下：
    主  文
莊仕龍服用酒類，不能安全駕駛動力交通工具而駕駛，處有期徒
刑月，如易科罰金，以新臺幣壹仟元折算壹日。
    事  實
一、莊仕龍前於民國98年間，因酒醉駕車公共危險案件，經臺灣
    士林地方法院檢察署檢察官於98年10月19日以98年度偵字第
    13462號為緩起訴處分，緩起訴期間自98年11月9日起至99年
    11月8日止，惟其於緩起訴期間內，未向指定公益團體支付
    緩起訴處分金新臺幣（下同）2萬元，經同署檢察署於99年7
    月15日以99年度撤緩字第65號撤銷緩起訴處分，並於同年9
    月6日以99年度撤緩偵字第66號提起公訴，經臺灣士林地方
    法院以99年度湖交簡字第491號判處罰金5萬元，如易服勞役
    ，以1,000元折算1日，並於99年10月19日確定，於100年3月
    26日入監易服勞役，於100年3月30日改繳罰金而執行完畢（
    不構成累犯）。詎其猶不知警惕，明知於飲酒後會出現反應
    較慢、感覺減低、影響駕駛之狀況，飲酒後駕車較未飲酒時
    易肇事而生危險，於99年12月29日凌晨某時起至同日上午10
    時止，在臺北市中山區○○○路與錦州街口附近飲用啤酒3
    瓶後，已達酒醉不能安全駕駛動力交通工具之程度，猶在飲
    酒後於同日上午10時45分許，駕駛車牌號碼CPG-306號普通
    重型機車行駛於臺北市供公眾使用之道路上，足生人車往來
    之危險。嗣於同日上午10時52分許，為警在臺北市中山區○
    ○○路○段55之1號前攔檢，於同日上午10時56分許在上處對
    其進行酒精濃度測試，測得其呼氣所含酒精濃度值達每公升
    0.76毫克，而查悉上情。
二、案經臺北市政府警察局中山分局報請臺灣臺北地方法院檢察
    署檢察官偵查起訴。
    理  由
一、認定犯罪事實所憑證據及理由：
  (一)上揭犯罪事實，業據被告莊仕龍於警詢及本院審理時坦承不
    諱（見偵查卷第6至8頁及本院100年4月6日審理筆錄），並
    有呼氣酒精濃度測定紀錄表、臺北市政府警察局舉發違反道
    路交通管理事件通知單附卷可稽（見偵查卷第16頁17頁）。
    又被告為警查獲前，在臺北市○○○路與農安街口迴轉道迴
    轉後，依規定不能直行只能右轉，但被告違規繼續直行，且
    被告迴轉後，先切入快車道又斜回慢車道，亦未顯示方向燈
    ，警方是發現被告迴轉後違規直行，而追上被告將之攔停，
    原本想要勸導被告不要違規，結果被告一下車，就渾身酒氣
    ，另被告為警欄檢回答警員所詢問題時，都有先停頓遲緩再
    回答之情形，因此認為被告駕駛判斷力顯然欠佳、車輛行徑
    偏離常規及查獲過程有呆滯木僵之情形，此據證人即證人即
    實施酒測警員劉建宏於檢察官訊問具結證述在卷（見偵查卷
    第34至35頁），復有刑法第18 5條之3案件測試觀察紀錄表1
    份附卷可憑（見偵查卷第10頁）。再被告為警查獲後，經警
    命其作直線步行10公尺後令其迴轉走回原地、雙腳併攏兩手
    貼緊大腿將一腳向前抬高離地15公分並停止不動30秒、雙腳
    併攏雙手向前平伸閉眼輪流使用左右手的食指指尖觸摸鼻尖
    、閉雙眼30秒內朗誦阿拉伯數目由1001、1002、…1030等平
    衡動作時雖正常，惟被告在兩個圓圈內所畫同心圓明顯扭曲
    ，未平均在兩個圓圈之間，有生理平衡檢測表在卷可按（見
    偵查卷第11頁），是被告之平衡能力顯已受酒精影響，而不
    能安全駕駛甚明。足認被告上開任意性自白與事實相符，應
    堪採信。
  (二)按酒精使用後對人體之影響，除造成自主神經系統亢奮，與
    認知功能之暫時性缺損外，與駕駛能力有關者，為對於移動
    景物的追蹤能力、經強光照射後恢復視力，及監視四周的注
    意力等，而此3種能力在夜間駕車尤其重要，許多人飲酒後
    因沒有可自覺的生理反應，以致腦部功能已缺損而仍不自知
    照常開車，此乃許多酒後駕車造成意外事故之主因之一，此
    為刑法第185條之3之立法理由。又法務部於85年5月10日邀
    集相關專業機構召開「研商訂定刑法第185條之3服用毒品、
    麻醉藥品、酒類或其他相類之物，不能安全駕駛交通動力工
    具之認定標準」會議，其結論認：該條係抽象危險犯，不以
    發生具體危險為必要，參考德國、美國之認定標準，對於酒
    精濃度呼氣已達每公升0.55毫克(0.55mg/L)或血液濃度達零
    點11%以上，肇事率為一般正常人之10倍，認為已達「不能
    安全駕駛」之標準；至於上揭數值以下之行為，如輔以其他
    客觀事實得作為「不能安全駕駛」之判斷時，亦應依刑法第
    185條之3之規定移送法辦處以刑罰等語，有法務部88年5月
    17日法規決字第0129219號函可稽。由此函文可知，酒精
    濃度呼氣達0.55mg/L），係檢察機關作為判斷行為人是否已
    達不能安全駕駛程度之原則性標準，低於上揭數值者，則應
    依具體個案，衡量行為人駕車時飲用酒類之程度，並參考行
    為人當時受酒精影響之精神狀態、駕駛、操控車輛能力等情
    形，以作為判定行為人是否符合「不能安全駕駛」要件之依
    據。是以刑法上所謂「服用酒類不能安全駕駛動力交通工具
    」，觀察重點在於酒精對駕駛人在交通工具高速動力運轉狀
    況下維持身心整體應變能力之影響，如果根據通常生活上之
    客觀經驗已不能確保駕駛人穩定而有效地操控動力交通工具
    ，自屬法律所要規範之對象，與駕駛人有無喝醉、神智是否
    清楚均無必然關連。而醫學文獻上認吐氣所含酒精濃度達每
    公升0.25毫克者，有輕度協調功能降低之現象；每公升達
    0.5毫克者，有反應較慢、感覺減低、影響駕駛之現象；每
    公升達0.75毫克者，有思考改變、個性行為改變之現象；每
    公升達1.0毫克者，有步態不穩、噁心想吐、精神混惑不清
    晰之現象，此有行政院國軍退除役官兵輔導委員會臺北榮民
    總醫院88年8月5日（88）北總內字第26868號函及附件可按
    。查本件被告於前述時、地，酒後駕車之事實，為其供認在
    卷，被告為警欄檢測得其吐氣之酒精濃度尚達每公升0.76毫
    克，有上開酒精呼氣濃度測定紀錄表1紙在卷可稽，揆諸前
    開說明，其駕駛能力、心理行為已受到如前所述之影響，且
    被告為警查獲後，所繪同心圓圈圖明顯扭曲，已如上述，堪
    認被告之平衡能力顯已受酒精影響，而不能安全駕駛甚明。
    綜上研判，被告於酒後駕駛汽車上路時確實已達不能安全駕
    駛動力交通工具之程度。綜上所述，被告之生理狀況已受酒
    精相當程度之影響，注意力及反應能力降低，足認被告為警
    查獲當時已達不能安全駕駛之程度。
  (三)綜上，本件事證已臻明確，被告犯行洵堪認定，應依法論科
    。
二、論罪科刑理由：
  (一)核被告所為，係犯刑法第185條之3服用酒類不能安全駕駛而
    駕駛罪。
  (二)爰審酌被告前於98年間，曾因酒醉駕車公共危險案件，經判
    處罰金5萬元確定，猶不知警惕，又再犯本件酒醉駕車公共
    危險案件，其漠視法律規範不知檢束行為，且所為酒醉駕車
    行為嚴重危害自身及公眾往來安全，原不宜寬縱，惟審酌其
    犯後坦承犯行，及本次酒醉駕駛未造成實害等一切情狀，認
    蒞庭檢察官具體求處有期徒刑3月，核屬妥適，爰量處如主
    文所示之刑，並諭知易科罰金之折算標準。
據上論斷，依刑事訴訟法第284條之1、第299條第1項前段，刑法
第185條之3、第41條第1項前段，刑法施行法第1條之1第1項。
本案經檢察官林淑玲到庭執行職務
中    華    民    國   100    年    4     月    20    日
                        刑事第十二庭  法  官  陳慧萍
以上正本證明與原本無異。
如不服本判決應於收受送達後10日內向本院提出上訴書狀，並應
敘述具體理由；其未敘述上訴理由者，應於上訴期間屆滿後20日
內向本院補提理由書（均須按他造當事人之人數附繕本）「切勿
逕送上級法院」。
                                      書記官  黃慧怡
中    華    民    國   100    年    4     月    20    日
附錄本案論罪科刑法條：
中華民國刑法第185條之3
服用毒品、麻醉藥品、酒類或其他相類之物，不能安全駕駛動力
交通工具而駕駛者，處 1 年以下有期徒刑、拘役或科或併科 15
萬元以下罰金。